【裁判字號】    98,訴,700
【裁判日期】    981215
【裁判案由】    毒品危害防制條例等
【裁判全文】
臺灣桃園地方法院刑事判決               98年度訴字第700號
公  訴  人  台灣桃園地方法院檢察署檢察官
被      告  丁○○
選任辯護人  廖本揚律師
上列被告因違反毒品危害防制條例案件，經檢察官提起公訴（98
年度偵緝字第868號），本院判決如下︰
    主  文
丁○○共同運輸第三級毒品，處有期徒刑陸年。扣案如附表一編
號1 所示之物沒收，未扣案如附表一編號2 、3 所示之物均沒收
，如全部或一部不能連帶沒收時，應與丙○○、甲○○連帶追徵
其價額，或以渠等財產抵償之。又共同運輸第三級毒品，處有期
徒刑陸年，扣案如附表二所示之物均沒收。應執行有期徒刑拾年
。扣案如附表一編號1 及附表二所示之物均沒收，未扣案如附表
一編號2 、3 所示之物均沒收，如全部或一部不能連帶沒收時，
應與丙○○、甲○○連帶追徵其價額，或以渠等財產連帶抵償之
。
丁○○其餘被訴販賣、運輸第三級毒品部分均無罪。
    事  實
一、丁○○、丙○○（丙○○所涉運輸毒品罪嫌部分，業經本院
    以98年度訴字第433 號刑事判決判處應執行有期徒刑9 年，
    嗣丙○○提起上訴，現由臺灣高等法院以98年度上訴字第41
    94號案件審理中）均明知愷他命（KETAMINE）係屬毒品危害
    防制條例第2 條第2 項第3 款所定之第三級毒品，不得運輸
    ，且為行政院依據懲治走私條例第2 條第4 項授權公告之「
    管制物品項目及其數額」甲項第4 款所列管制進出口物品，
    不得私運進口。因丁○○向丙○○表示若能協助在臺灣境內
    代為收受其自大陸地區寄送夾藏有毒品愷他命之快遞包裹，
    再轉交予所指定之人，每次事成後將給付新臺幣（下同）數
    仟元之酬勞，丙○○因經濟狀況非佳，竟應允之，丁○○即
    交付門號0000000000號行動電話予丙○○，作為郵寄上述包
    裹至臺灣收貨時聯絡之用，丁○○並與丙○○約定該電話來
    電如顯示為較長之電話號碼，即係自大陸地區打來通知近日
    將有包裹會寄送至臺灣，丙○○可不用接聽該通電話，然須
    作接貨之準備，再過幾天，貨運公司的人再打這支電話時可
    以接聽，再依照貨運公司人員的指示去收貨，議定後，即分
    別為下列犯行：
  (一)丁○○、丙○○共同基於運輸及私運管制進口物品之第三級
    毒品愷他命之犯意聯絡，丁○○先於民國97年12月3 日前之
    11、12月間某日，在大陸地區某不詳處所，將重約4 公斤之
    愷他命夾藏於數量不詳之五金零件把手內，再裝進外包裝紙
    箱內，封裝成包裹（夾藏毒品之五金零件把手、紙箱均未扣
    案），再將上述夾藏愷他命之包裹，委託不知情之某貨運公
    司，以「品名塑膠五金」、「收貨人梁文灝」、「身分證字
    號Ｚ000000000」、「收件地址為南投縣草屯鎮○○路80之16
    號」、「聯絡電話0000000000號」之航空快遞包裹方式，自
    大陸地區運輸來台，復委由不知情之某報關行代為報關進口
    ，嗣並順利通過海關及安檢人員之X 光機檢查。同時丙○○
    亦接獲丁○○自大陸地區撥打其上開交付丙○○使用之電話
    通知丙○○為接貨之準備。嗣於同年12月9 日前某日，丙○○接獲不知情之送貨人員通知領取包裹之電話後，即邀同亦
    具犯意聯絡之甲○○（甲○○所涉運輸毒品罪嫌部分，業經
    本院以98年度訴字第433 號刑事判決判處應執行有期徒刑9
    年7 月，嗣甲○○提起上訴，現由臺灣高等法院以98年度上
    訴字第4194號案件審理中）駕駛車牌號碼53 20-WA自小客車
    搭載丙○○至南投縣草屯鎮○○路80之16號簽收後領得上開
    內含夾藏第三級毒品愷他命之快遞包裹1 件，2 人隨即將包
    裹載往丙○○與甲○○所承租位於臺中市○區○○○路1 段
    300 號8 樓之18租屋處，並一起將包裹內夾藏之愷他命予以
    拆卸分裝。丙○○嗣後並於不詳時地，數次將分裝後之毒品
    愷他命交付予丁○○或撥打丁○○所交付上開電話之不詳姓
    名之人分別指示之不詳姓名之人收受，剩餘之愷他命即分別
    藏放在上開租屋處丙○○房間衣櫥內行李箱7 大包（內含數
    小包）、床櫃抽屜1 小包、衣櫥電視上1 小包、梳妝桌上1
    小包、客廳櫥櫃9 小包，共23小包（上述毒品重量及鑑定結
    果均詳如附表一編號1 所示）。此次甲○○與丙○○共同前
    往領取內含夾藏愷他命之包裹後，自丙○○口中得知如接獲
    貨運公司撥打上述00000000000 號行動電話告知領取包裹、
    收件人為梁文灝時，即係同該次可前往領取內含夾藏愷他命
    之包裹，甲○○乃表示下次可代丙○○前往領取相同形式之
    包裹，丙○○應允後，即將上述行動電話交予甲○○保管。
  (二)嗣丁○○、丙○○又再共同基於運輸及私運管制進口物品之
    第三級毒品愷他命之犯意聯絡，於97年12月3 日前之11、12
    月間某日，由丁○○在大陸地區某不詳處所，將如附表二編
    號1 所示之愷他命，先各以複寫紙及黑色膠帶分裝成117 包
    ，再夾藏於117 支五金零件把手內後，裝進外包裝紙箱內，
    封裝成包裹（提單主號：000-000-00000 、分號：0000-000
    0 ），以「品名塑膠五金」、「收貨人梁文灝」、「身分證
    字號Ｚ000000000」、「收件地址為南投縣草屯鎮○○路80之
    16號」、「聯絡電話0000000000號」之航空快遞包裹，以同
    上方式，自大陸地區經由不知情之長榮航空公司第BR-1852
    號班機於97年12月8 日運抵桃園國際機場，走私進入我國境
    內，再由不知情之立吉航空承攬股份有限公司代為報關進口
    及由不知情之亞諾士貨運公司代為運送，同日（12月8 日）
    丁○○並撥打上開電話通知丙○○為接貨之準備。惟該件包
    裹於97年12月9 日上午4 時40分許，為財政部臺北關稅局人
    員會同內政部警政署航空警察局人員查獲上開包裹內夾藏第
    三級毒品愷他命，為查緝上開毒品來源，仍依貨物運送流程
    送達貨物，於同日將該夾藏愷他命之包裹送抵收件地址後，
    再由亞諾士貨運公司送貨人員撥打上開丁○○交付予丙○○
    之電話通知領貨，甲○○接聽後得知可前往領取同前次領取
    之相同形式之包裹，先告知丙○○，丙○○乃委由甲○○帶
    同乙○○前往領取，甲○○乃於同日下午2 時35分許，駕駛
    車牌號碼5320-WA 自小客車搭載亦具犯意聯絡之乙○○（乙○○所涉運輸毒品罪嫌部分，業經本院以98年度訴字第433
    號刑事判決判處應執行有期徒刑2 年，嗣乙○○提起上訴，
    現由臺灣高等法院以98年度上訴字第4194號案件審理中）至
    南投縣草屯鎮○○路80之16號，由乙○○下車簽收領得前開
    內含夾藏第三級毒品愷他命之包裹，並欲將該包裹搬至該車
    後車廂之際，為現場埋伏之警員當場逮捕查獲，並扣得如附
    表二編號1 所示之第三級毒品愷他命117 小包（嗣後經查獲
    之內政部警政署航空警察局人員將該117 包愷他命拆驗後併
    為2 大包送驗）、包裝上述毒品所用之紙箱1 個、複寫紙及
    黑色膠帶1 包、五金零件把手117 支（上開物品均詳如附表
    二編號2 至4 所示）及丁○○交付予丙○○聯繫領取毒品包
    裹所用之0000000000號行動電話1 支（含SIM 卡1 張）及與
    本案無關之甲○○、乙○○所有之記事本各1 本。
  (三)嗣經乙○○供出丙○○，員警再於98年2 月20日下午2 時18
    分許，持拘票至臺中市○區○○○路1 段300 號8 樓之18拘
    提丙○○，並在上址當場扣得前次丙○○簽收領取內含夾藏
    愷他命包裹經交付指定之人後所剩餘如附表一編號1 所示之
    第三級毒品愷他命共23包及與本案無關之丙○○所有之電子
    磅秤2 台、研磨盤1 個、分裝袋1 袋等物，始悉上情。
三、案經內政部警政署航空警察局報請臺灣桃園地方法院檢察署
    偵查起訴。
    理  由
甲、程序部分：
一、按被告以外之人於檢察事務官、司法警察官或司法警察調查
    中所為之陳述，與審判中不符時，其先前之陳述具有較可信
    之特別情況，且為證明犯罪事實存否所必要者，得為證據。
    刑事訴訟法第第159 條之2 定有明文。又同法第159 條第1
    項規定：「被告以外之人於審判外之言詞或書面陳述，除法
    律有規定者外，不得作為證據」；其立法本旨係以證人於審
    判外之言詞或書面陳述，屬於傳聞證據，此項證據，當事人
    無從直接對於原供述者加以詰問，以擔保其真實性，法院亦
    無從直接接觸證人而審酌其證言之憑信性，違背直接審理及
    言詞審理之原則，除具有必要性及信用性情況之除外者外，
    原則上不認其有容許性，自不具證據能力；至所謂具有必要
    性及信用性情況者，例如刑事訴訟法第159 條之1 、之2 、
    之3 、之4 、之5 情形，仍例外認其有證據能力，然此乃係
    指法院未於審判期日傳喚相關證人到庭，案件僅能依靠該等
    證人於審判外之陳述以為判斷之情形，始需就該等審判外供
    述證據嚴格依照刑事訴訟法第159 條之1 至之5 所定要件一
    一檢視各該證人之供述，作為證據之資格。倘法院已經依據
    當事人聲請傳喚證人到庭接受檢辯雙方之交互詰問，則法院
    既已透過直接、言詞審理方式檢驗過該證人之前之證詞，當
    事人之反對詰問權亦已受到保障得以完全行使之情況下，該
    等審判外證據除有其他法定事由（例如：非基於國家公權力
    正當行使所取得或私人非法取得等，而有害公共利益，即以
    一般證據排除法則為判斷），應認該審判外供述已得透過審
    判程式之詰問檢驗，而取得作為證據之資格，亦即其審判外
    供述與審判中供述相符部分，顯然已經構成具備可信之特別
    情狀，當然有證據資格（實務上之作用常為引用該等陳述與
    審判中陳述相符，強化該證人供述之可信度），其不符部分
    ，作為檢視審判中所為供述可信與否之彈劾證據，當無不許
    之理，甚者，其不符部分倘係於司法警察、檢察事務官調查
    中之供述，作為認定被告犯罪與否或不構成犯罪與否之證據
    ，亦僅需依照刑事訴訟法第159 條之2 規定，斟酌其審判外
    供述作成外部環境、製作過程、內容、功能等情況認為之前
    供述較為可信，即可取得證據之資格，而作為認定事實之證
    據資格，最高法院94年度臺上字第2507號、95年度臺上字第
    2515號判決意旨均可資參照。準此，證人即共犯丙○○、甲○○、乙○○於警詢中所為之陳述，雖屬被告以外之人於審
    判外之陳述，而為傳聞證據，然證人丙○○、甲○○既係在
    案發後記憶猶新情況下直接所作成，一般本與事實較為相近
    ，且觀之上開警詢過程，既未見司法警察有何違法取供之瑕
    疵存在，且警詢筆錄記載中對於犯罪之相關事實復均已詳實
    記載完整，堪認證人上開陳述確係出於渠等真意，嗣於本院
    審理時，復又曾傳喚證人丙○○、甲○○、乙○○到庭作證
    ，接受被告及其辯護人之詰問，此由觀諸卷附本院審判筆錄
    即明，已賦予被告對於各該證人對質詰問之機會，衡以刑事
    訴訟法159 條保障被告對質詰問權之規範意旨，證人丙○○
    、甲○○、乙○○於審判外之警詢中所為證述既經被告於審
    理中藉由交互詰問加以檢驗，則其屬傳聞證據之瑕疵，應已
    治癒而無遽予排除之必要，是認上開證人於警詢中之證述，
    與法院審理中之證詞相符部分，已具備可信之特別情狀，自
    有證據能力；至其先前陳述與審判中之證述不符，亦仍容許
    以之作為彈劾其於法院審理時所為陳述之憑信性，用以爭執
    其先後不一致陳述之證明力。
二、按被告以外之人於偵查中向檢察官所為之陳述，除顯有不可
    信之情況者外，得為證據，刑事訴訟法第159 條之1 第2 項
    定有明文。查證人乙○○、丙○○、甲○○、陳青鋒於偵查
    中既係以證人身分陳述，且經檢察官告以具結義務及偽證處
    罰後命之朗讀結文具結，因該證人乃係於負擔偽證罪處罰之
    心理下證述，並以具結擔保其供述真實性，復無受其他不當
    外力干擾情形，可信性極高，本院審酌上開證人於偵查中具
    結證述之際，其外部附隨之環境或條件並無不當，是依上說
    明，其於偵查中所為證言，具有證據能力，而得為證據。
三、又本案認定事實所引用之文書證據及物證，並無證據證明係
    公務員違背法定程式所取得，亦無刑事訴訟法第159 條之4
    之顯有不可信之情況與不得作為證據之情形。本院斟酌本案
    卷內之證據並非非法取得，亦無證明力明顯過低之情形，且
    經本院於審判期日依法進行證據之調查、辯論，被告於訴訟
    上之程式權即已受保障，故前揭各該證據，均得採為證據，
    合先敘明。
乙、實體部分：
壹、有罪部分：
一、訊據被告丁○○矢口否認有何前揭犯行，辯稱：伊於97年間
    雖曾進出大陸多次，但係前往投資電動玩具事業及旅遊，伊
    僅認識丙○○及乙○○，並不認識甲○○，雖與丙○○、乙○○無任何恩怨關係，但曾因聽聞丙○○及乙○○有施用毒
    品，為使渠等不要碰毒品，而於97年10月許有動手打過他們
    云云，惟查：
  (一)證人丙○○於98年2 月20日警詢時證稱：「（警方於今20日
    14時18分帶同另一同案共犯甲○○，前往『台中市○區○○○路1 段300 號8 樓之18』時，經你與甲○○同意實施搜索
    時，在你房間衣櫥內之行李箱中查獲7 包疑似3 級毒品愷他
    命、2 包疑似2 級毒品MDMA、電子磅秤1 個及分裝袋1 袋，
    在你房間電視上方衣櫥內查獲1 包疑似3 級毒品愷他命及研
    磨盤1 個，在你房間梳妝台上查獲1 包疑似3 級毒品愷他命
    ，在你房間床櫃下之抽屜內查獲1 包疑似3 級毒品愷他命，
    在餐廳櫥櫃內查獲9 包疑似3 級毒品愷他命，在甲○○房間
    床頭櫃上查獲電子磅秤1 個，上述毒品及犯罪工具是否為你
    本人所有？）是。（97年12月9 日4 時40分左右，本局安檢
    隊會同台北關稅局在桃園國際機場貨運站長榮快遞專區執行
    貨物X 光檢查時，發現長榮航空公司BR-1852 班機自中國經
    香港進口貨物，提單號碼000-000000 00 ，分號00000000貨
    物1 箱，貨物收件人署名：梁文灝，收貨地址：南投縣草屯
    鎮○○路80-16 號、身分證統號Ｚ00000 0000 ，聯絡電話：
    0000000000，貨內以117 支鐵管夾藏不明結晶，計毛重5028
    公克，經本局送請交通部民幅航空局航醫中心鑑驗，證實是
    第3 級毒品愷他命反應，本局依收件地址將上述毒品貨物於
    97年12月9 日約14時29分左右送至收件地，由乙○○及甲○○出面簽收具領上述貨物，並放置於5302 -WA自小客車時，
    為本局當場逮捕，這批毒品是否為你本人所有？是否是你委
    託乙○○及甲○○前往收件地址領取這批貨物的？）是。（
    本案貨物收件人署名：梁文灝，收貨地址：南投縣草屯鎮○○路80-16 號、身分證統號Ｚ000000000，聯絡電話：000000
    0000如何取得？梁文灝本人是否知情參與？）都是丁○○提
    供給我的。梁文灝我不認識。（97年12月9 日是誰以000000
    0000與送貨人員聯絡取貨事宜的？）我、乙○○及甲○○3
    人都知道0000000000號的電話是專門供領貨用的，因我事前
    有交代乙○○及甲○○，所以12月9 日電話打來時，我在睡
    覺，他們會接電話然後去領貨。」、「（你領取上述毒品貨
    物後如何處理？）我會先在『台中市○區○○○路1段300號
    8 樓之18』先將貨拆封取出毒品包裝後，乙○○與甲○○都
    有參與，會有人打丁○○提供給我的電話說要買的數量及送
    貨地點，然後我再將毒品送到指定地點並收取貨款。」等語
    （見偵字第4721號卷第8 頁至第9 頁）；又於98年3 月4 日
    偵訊時證稱：「（你們運毒集團成員有誰？）我、乙○○、
    甲○○、丁○○，另外還有11哥，但我不知道11哥的真實姓
    名，神經兄就是丁○○。（11哥的聯絡方式？）我不知道11
    哥的聯絡方式，因為我都是跟丁○○聯絡，他給我1 支手機
    ，他都是用這支手機打電話聯絡我，也只有他會用撥打這支
    手機給我。」、「（運輸愷他命的情形為何？）愷他命毒品
    到臺灣前2 、3 天，丁○○就會打電話聯絡我，愷他命是從
    大陸地區或香港運來臺灣的。丁○○在電話裡跟我說愷他命
    到臺灣來了，他的說法是有東西寄回來了，…要我去指定的
    地點領取，到指定地點時會有一般不知情的送貨人員在指定
    地點等我簽收愷他命，但是送貨人員是不知情的，因為愷他
    命都是塞在鐵管裡。（為何你知道領取的是愷他命？）是丁○○直接跟我說的，他用電話跟我說我領取的貨物是愷他命
    。」、「（接貨情形？）…第5 次的運送及拆裝愷他命之情
    形，我是到南投縣草屯鎮領取及簽收4 公斤多的愷他命，那
    一次是我跟甲○○一起去的，我們使用螺絲起子很小心的將
    用類似塑膠袋包覆的愷他命白粉擠出鐵管，後將白粉倒出來
    秤重量，再將它分裝成100 、500 公克裝。」等語（見97偵
    25777 號卷二第23頁至第30頁）；復於98年3 月10日偵訊時
    證稱：「通常被告在貨到之前會給我確認電話，但要我讓電
    話一直響不要接，只有在97年12月8 日上午10點36分時，有
    1 支00000000000 的電話，我確定是被告打來跟我確認12月
    9 日接貨的事，那通電話的通話時間只有4 秒，可能是我不
    小心按到才接通的，因為這號碼特別長，有點特殊，所以可
    以確定是被告打來的」等語（見97偵25777 號卷二第62頁）
    ，嗣於本院98年度訴字第433 號98年5 月13日審理時再證稱
    ：「97年12月9 日是我要求甲○○去領貨的」等語（見98年
    度訴字第433 號卷第121 頁反面）；於98年7 月8 日審理時
    證稱：「98年2 月20日在臺中市○區○○○路1 段300 號8
    樓之18拘提我時所查扣的毒品，就是98年12月2 日我和甲○○去載的那批」等語（見本院98年度訴字第433 號卷第185
    頁反面至第186 頁），於98年6 月4 日偵訊時更明確證稱：
    「（在庭被告是否為你所認識之丁○○？）是。」、「（有
    無何種物品或文件、單據上，丁○○有簽過名或留下指紋？
    ）因為當初運送毒品聯絡過程，被告一開始就拿手機給我，
    由我負責實際接貨，他沒有出面接過貨，都是打電話指示我
    ，所以我在接貨過程中，沒有其他人看到被告出現過。」等
    語（見98偵緝字第868 號卷第24頁）；嗣於本院98年10月6
    日審理時復再證稱：「97年12月2 日0000000000號行動電話
    是我拿的，是為了聯絡包裹用的，97年12月2 日甲○○與我
    去領完包裹後，就知道包裹裡面是愷他命，就說下一次包裹
    他要幫我去領，並將電話拿過去用」、「0000000000號電話
    是被告交給我作為收97年12月2 日及97年12月9 日包裹聯絡
    用，雖我不知被告是否有參與97年12月2 日及9 日走私愷他
    命之事，但因電話是被告交給我的，所以我在先前的警、偵
    訊中，才會說電話是被告打的、愷他命是被告寄送的。而先
    前有人曾打0000000000電話給我表示，如果電話有顯示很長
    的電話號碼，就不用接，是要提醒我過幾天包裹會寄到要去
    領，97年12月8 日10時36分6 秒那通，是當初不小心按到接
    聽的，其他時間打來都沒有接過，所以通聯沒有顯示出來，
    我印象中他的電話號碼是1 開頭跟我們臺灣號碼不一樣」、
    「被告交給我這支行動電話號碼，除了被告知道以外，沒有
    其他人知道，從被告交付電話給我後，就有關本案收受包裹
    、交付毒品、匯款等事，我都是依該電話指示，收受包裹的
    部分是電話響了不要接，如果是大陸打來的電話就表示過幾
    天包裹會寄來，有時候被告會直接到我旱溪東路的住處附近
    來找我，當面跟我講去哪裡收錢、匯款」等語（見本院卷第
    112 頁至第113 頁、第141 頁）；於98年10月21日審理時證
    稱：「97年12月2 日那次要去領的包裹才知道裡面是Ｋ他命
    。（你何時知道丁○○要你收的貨物是毒品？）97年12月2
    日那次。」、「（你在被警察抓到的時候，有在你房間行李
    箱扣到七包Ｋ他命毛重2736.2公克，電子磅秤及分裝袋及Ｋ
    他命一包5.2 公克，Ｋ他命一包毛重1.6 公克，還有一包Ｋ
    他命毛重358.8 公克，九包Ｋ他命803.6 公克，這些Ｋ他命
    如何來的？）這些Ｋ他命就是在97年12月9 日之前收的，日
    期我忘記了。行李箱裡面的七包、電視上方衣櫃一包、梳妝
    台一包、房間床櫃下抽屜一包是上次收貨剩下的Ｋ他命，餐
    廳櫥櫃九包是不是我現在忘記了。」、「（97年12月9 日前
    一次幫丁○○收受包裹的詳細日期你不確定？）是。是警察
    跟我提到1 個97年12月2 日的日期，之後我供述都直接講是
    97年12月2 日。」、「（97年12月9 日前一次收的Ｋ他命扣
    除你依指示交付出去的Ｋ他命，還剩幾包？）我不記得，但
    是剩下的Ｋ他命我全部放在旱溪東路的租屋處，在98年2 月
    20日全部被警察搜出來了。」、「（丁○○將這隻電話0000
    000000號交給你負責收受包裹，你可以隨便將電話交給不是
    丁○○交待的人去收包裹嗎？）我想我平常就跟甲○○在一
    起，他收跟我收是一樣的意思。」、「（你剛才回答檢察官
    及辯護人一再表示之前回答的內容不是很詳盡，筆錄記載也
    有一些不是你原來的意思，可否說明哪些是不實在的部分？
    ）我平常就是接那支手機去收包裹，把包裹領回來後，拆開
    分裝，就依手機打來的指示去交付分裝後的毒品，事後也有
    依指示去收錢，再依指示去匯款，那支手機是丁○○交給我
    的，因為丁○○知道我缺錢沒有工作收入，叫我幫忙跑腿，
    剛開始是丁○○會要我幫他收錢匯款，丁○○有無打那支電
    話忘記了，收了一陣子的錢及匯款後，就有人打那支電話要
    我去收包裹，所以我有依那支電話的指示在97年11月間、12
    月收了三次包裹，再依那支電話的指示分裝包裹內的毒品，
    並依指示交付毒品，我今日所述均實在，與之前警詢偵查中
    相左的地方以今日所述為準，如果沒有相左之前講的也是實
    話。」、「（從你與甲○○一起收包裹，到被警察查獲前，
    有無跟甲○○講好如果事情曝光要把責任推給丁○○？）沒
    有。（你在警詢偵查中關於提到寄送夾藏Ｋ他命包裹的人是
    丁○○，是因為本案行動電話是由丁○○交付給你，並交待
    你要依電話指示收包裹、拆裝、交付拆裝後的毒品、向指定
    的人收錢等事證，所以你認為寄送包裹的人是丁○○？）是
    。（丁○○給你的這支行動電話號碼，除了丁○○知道以外
    ，還有何人知道？）沒有。只是我有曾經用過這支電話打給
    朋友，但是打給女朋友居多。（你之前講電話打來指示你交
    付毒品收錢的人，是你所謂的朋友嗎？）都不是。」等語（
    見本院卷第131 頁至第142 頁）明確。
  (二)又證人甲○○於98年3 月10日偵訊時證稱：「我參與過97年
    12 月2日及9 日運輸毒品愷他命，97年12月2 日早上丙○○
    找我一起去南投領貨，去程是我開車丙○○指路，到達南投
    的接貨地點時，是丙○○下車跟一位送貨人員接貨，那名送
    貨人員是普通的送貨公司人員，沒什麼特別，應該不知情，
    我們接的貨是用一個紙箱裝著。我們將貨載到宜欣一街後，
    就進屋拆貨，紙箱內裝有超過數十個鐵管，鐵管裡的東西是
    用塑膠袋緊密包裝的白色粉末，我就問丙○○那是什麼，丙○○就跟我說那是愷他命，我聽了之後，就繼續把鐵管裡還
    沒弄出來的愷他命弄出來。」、「97年12月9 日當天我有接
    到貨運行的電話，那是丁○○交給丙○○的手機，對方說要
    找梁文灝，因為97年12月2 日接貨那次，紙箱上的署名也是
    梁文灝，所以知道是跟上次相同模式簽收K 他命，因為丙○○在睡覺叫不醒，所以就找乙○○去接貨，並告知乙○○是
    要去接愷他命」等語（見97偵25777 號卷二第60頁至第62頁
    ）；又於本院98年度訴字第433 號98年7 月8 日審理時證稱
    ：「98年2 月20日在8 樓之18我的租屋處查扣的毒品，我不
    知道來源。是97年12月2 日我和丙○○去載的那次的」等語
    （見本院98年度訴字第433 號卷第179 頁至第187 頁）；於
    98年6 月4 日偵訊時證稱：「（是否認識丁○○？）認識，
    他如果到庭，我可以指認他，丁○○的照片，我也看過，跟
    我認識的丁○○是一樣的。（你在偵查與審判中所述，是否
    均屬實？）均屬實，我一開始是跟丙○○為丁○○運毒」、
    「（在庭被告是否為你所認識之丁○○？）是。」（見偵緝
    字第868 號卷第23頁至第24頁）；後又於98年10月6 日本院
    審理時復證稱：「97年12月2 日我和丙○○去接包裹時，還
    不知道電話響代表何事，是過了幾天，於97年12月9 日前丙○○才告訴打那支電話來找梁文灝是代表包裹來了，97年12
    月9 日要去領包裹時，有告訴乙○○是要去領夾藏愷他命之
    包裹」等語（見本院卷第110 頁），核與證人丙○○上開證
    述關於前述2 次領取毒品包裹之情形、聯絡電話及毒品包裝
    、拆裝方式等情節皆相符一致。
  (三)再又證人乙○○於98年2 月4 日偵訊時證稱：「（你是否於
    97 年12 月9 日下午2 時35分，在南投縣草屯鎮○○路80之
    16號前遭警方查獲運輸毒品愷他命？）是。（本次載運愷他
    命始末？）是丙○○叫我幫他運送愷他命的，他之前便跟我
    說簽收的名義是梁文灝，他跟我說我到的時候貨運行的人員
    便會在指地點等我去簽收，我只要以梁文灝的名義去簽收便
    可以拿到愷他命，他之前便跟我說需要簽收的東西便是愷他
    命，當時甲○○也住在丙○○的租屋處，所以丙○○便叫甲○○跟我一起去。」、「（是否知道所運輸的是第三級毒品
    愷他命？）知道。」、「（0000000000號門號是何人所有？
    ）是丙○○拿給我帶的，為了聯絡毒品運送及相關事宜。」
    等語（見97偵25777 號卷一第110 頁至第114 頁）；又於本
    院98年11月16日審理時證稱：「（你在98年2 月4 日偵查中
    陳述的意思是指97年12月9 日當天上午是丙○○先把你叫醒
    要求你代收毒品，有向你解釋簽收包裹收件人是梁文灝、收
    件地址，後來由你及甲○○去代收包裹，是否如此？）是丙○○叫我去幫他收包裹，所以當天是由我與甲○○一起去，
    電話0000000000號是甲○○拿的，他何時拿到不清楚。」等
    語（見本院卷第167 頁反面）明確，證人乙○○所證關於97
    年12月9 日收領前述夾藏愷他命包裹之情節，復又核與證人
    丙○○、甲○○上開證述該等情節相吻合。查證人丙○○、
    甲○○、乙○○與被告丁○○間均無何恩怨、仇恨關係，業
    據渠等證述在卷，渠等應無虛妄陳述故意誣陷被告而甘冒偽
    證處罰之必要，且3 位證人所證各節，在渠等所實際參與分
    擔部分事實均相合一致，並無歧異，且被告丁○○確於97年
    11 月15 日出境後，至97年12月3 日始入境，有內政部入出
    國及移民署98年7 月16日函暨被告丁○○入出國日期證明書
    1 份在卷（見本院卷第40頁至第42頁）可稽，復與證人丙○○、甲○○、乙○○所證渠等領取毒品包裹之期間相合，益
    徵上述證人所證確與事實相符，均堪予採信。
  (四)而98年2 月20日為警在臺中市○區○○○路1 段300 號8 樓
    之18所查扣如附表一編號1 所示之23包晶體（其中2 包為淡
    黃色、21包為白色），經送請鑑驗結果，認均係第三級毒品
    愷他命，有內政部警政署刑事警察局98年3 月31日刑鑑字第
    0980026462號鑑定書影本1 份在卷（見本院卷第158 頁至第
    159 頁）可稽，復有航空警察局刑事警察隊查獲丙○○涉嫌
    毒品危害防制條例案初步鑑驗報告單、現場採證照片8 紙在
    卷（見98偵4721號卷第28頁至第32頁）可參，另97年12月9
    日為警查獲扣案如附表二編號1 所示之白色細晶體，經送鑑
    定結果，檢出含愷他命成份，亦有內政部警政署刑事警察局
    98 年1月6 日刑鑑字第0970190877號鑑定書影本份在卷可稽
    （見97偵25777 號卷一第88頁）可稽，此外，復有立吉航空
    承攬股份有限公司報關人員陳青鋒警詢筆錄（偵字第4721號
    卷第47頁至第49頁）、航空警察局安全檢查隊X 光檢查儀注
    檢貨物報告表、進口快遞貨物簡易申報單、遠傳電信門號00
    00000000號行動用戶資料及自97年9 月7 日起至97年12月30
    日止之通聯紀錄、財政部台北關稅局97年12月9 日函、台北
    關稅局扣押貨物收據及搜索筆錄、蒐證照片20紙、臺灣桃園
    地方法院檢察署扣押物品清單、內政部警政署航空警察局扣
    押物品清單2 紙在卷（97偵字第25 777號卷一第41頁、第42
    頁、第44頁至第52頁、第77-1頁、第123 頁、98偵4721號卷
    第93至108 頁）足憑。綜上所陳，堪認定被告確實持交門號
    0000000000行動電話予丙○○作為其自大陸地區將前揭夾藏
    愷他命包裹運送來臺，經領取包裹並拆裝後交付予所指定之
    人之用。而丙○○、甲○○、乙○○亦確實於被告丁○○將
    前揭夾藏有愷他命之包裹運輸來臺後前往領取等事實為真。
  (五)至於前述犯罪事實欄(一)、(二)被告丁○○將夾藏有愷他命之包
    裹運輸來臺時間，因被告丁○○否認犯行，而無法確定其日
    期，惟查被告丁○○於97年11月15日出境後至97年12月3 日
    始入境，有前開內政部入出國及移民署98年7 月16日函暨被
    告丁○○入出國日期證明書1 份在卷，加以證人丙○○證稱
    97年11月、12月間共依被告丁○○指示收領自大陸寄送來臺
    ，夾藏有愷他命之包裹3 次等語，及最後一次領取包裹之時
    間為97年12月9 日等客觀事實相互參照，至少可推認被告丁○○係於97年12月3 日前之同年11月、12月間某日，在大陸
    地區某不詳處所，將如附表一、二編號1 所示第三級毒品愷
    他命夾藏於包裹內，自大陸地區走私進入我國境內。
  (六)再者，犯罪事實欄(一)夾藏第三級毒品愷他命包裹係由證人丙○○、甲○○依被告丁○○以0000000000號行動電話指示共
    同收領，而犯罪事實欄(二)夾藏第三級毒品愷他命包裹則係由
    證人甲○○、乙○○受證人丙○○之委託，依被告丁○○以
    上開電話指示共同收領之事實，分據證人丙○○、甲○○、
    乙○○證述如前，堪認犯罪事實欄(一)係由被告丁○○與丙○○、甲○○3 人所共犯，犯罪事實欄(二)係由被告丁○○與丙○○、甲○○、乙○○4 人所共犯。證人丙○○事後改稱：
    伊並未參與犯罪事實欄(二)包裹之收領云云，惟證人丙○○亦
    坦承上開0000000000號行動電話係由伊交由證人甲○○持用
    ，且因伊平常皆與證人甲○○在一起，證人甲○○收跟伊收
    是一樣的意思，12月9 日甲○○會找乙○○去收包裹的事我
    知道，因為當天早上我還在睡覺，甲○○在租屋處有告訴我
    等語，證人乙○○亦證稱：12月9 日是丙○○叫我去幫他收
    包裹，所以當天是由我與甲○○一起去等語，是雖97年12月
    9 日丙○○並未實際前去收領包裹，惟證人甲○○及乙○○
    既係受丙○○委託而收領，自堪認證人丙○○與證人甲○○
    及乙○○間，就犯罪事實(二)仍有犯意聯絡及行為分擔，均為
    共同正犯。
  (七)復按犯罪事實欄(一)被告自大陸地區運輸來臺夾藏重約4 公斤
    愷他命之包裹，雖順利通過海關及安檢人員之X 光機檢查，
    而由丙○○、甲○○順利領取後載至臺中市○區○○○路1
    段30 0號8 樓之18租屋處拆卸分裝，以致未及時查扣上開重
    約4 公斤之愷他命，然事後證人丙○○確依被告丁○○指示
    ，於不詳時地，數次將該等分裝後之毒品愷他命交付予不詳
    姓名之人收受，剩餘之愷他命則藏放在上址租屋處，迨至乙○○供出丙○○後，經員警於98年2 月20日下午2 時18分許
    ，至上開租屋處拘提丙○○，當場扣得如附表一編號1 所示
    之毒品愷他命等情，分據丙○○、甲○○證述稽詳。丙○○
    於審理時復一再證述2 月20日在臺中市○區○○○路1 段30
    0 號8 樓之18租屋處查扣之愷他命確係被告自大陸地區以包
    裹方式運輸來臺後經交付予不詳之人後剩餘之愷他命等語明
    確，復有扣案如附表一編號1 所示愷他命可稽，自堪認如附
    表一編號1 所示之愷他命即為犯罪事實欄(一)被告自大陸地區
    運輸來臺之愷他命無訛，併此指明。
  (八)被告丁○○雖矢口否認有與證人丙○○及甲○○等人運輸毒
    品之事，惟證人丙○○、甲○○於98年6 月4 日偵訊時，皆
    當面指認被告丁○○即為自大陸地區寄送夾藏愷他命包裹之
    人無訛（見98偵緝字第868 號卷第22頁至第26頁），而丙○○經本院質之：「（從你與甲○○一起收包裹，到被警察查
    獲前，有無跟甲○○講好如果事情曝光要把責任推給丁○○
    ）沒有。」等語（見本院卷第141 頁），甲○○亦證稱：「
    （你跟丙○○之前有無講好要一起推卸責任給被告？）沒有
    ，從領包裹到現在都沒有。」等語（見本院卷第110 頁），
    則苟非被告丁○○確係伊等所指述自大陸地區運送夾藏愷他
    命包裹來臺之人，其2 人又如何能於偵查中即為如此相符一
    致之指述。甲○○事後於本院審理時翻異前詞改稱：本案被
    告非伊先前指認之「丁○○」，本案被告與伊所認識之「丁○○」不同人云云，然以證人甲○○本身所涉與被告共同運
    輸、販賣毒品之案件尚在臺灣高等法院審理中，自難期待其
    於本院審理時為不利於己之供述，是應以證人甲○○於偵查
    中及本院98年度訴字第433 號案件審理時所為之證述情節較
    為可採。被告前開所辯，不足採信。
  (九)綜上所述，本件事證明確，被告丁○○前開所辯，均屬事後
    畏罪情虛之詞，要無可採，被告犯行至堪認定，均應予依法
    論科。
二、論罪科刑部分：
  (一)被告行為後，毒品危害防制條例第4 條、第17條於98年5 月
    20日修正公布，並依毒品危害條例條例第36條所規定：「本
    條例自公布後6 個月施行。」，則該修正案於98年11月20日
    生效。再依刑法第2 條第1 項「按行為後法律有變更者，適
    用行為時之法律，但行為後之法律有利於行為人者，適用最
    有利於行為人之法律」之規定，爰說明如下：查被告行為時
    之毒品危害防制條例第4 條第3 項規定：「製造、運輸、販
    賣第三級毒品者，處5 年以上有期徒刑，得併科新臺幣5百
    萬元以下罰金」，修正後則規定：「製造、運輸、販賣第三
    級毒品者，處5 年以上有期徒刑，得併科新臺幣7 百萬元以
    下罰金」。核修正後之規定，得併科之罰金顯已提高，應以
    被告行為時之規定對被告較為有利。
  (二)按愷他命屬毒品危害防制條例第2 條第2 項第3 款規定之第
    三級毒品，亦為行政院依懲治走私條例合法授權公告之甲項
    管制進出口物品。且按懲治走私條例第12條定：「自大陸地
    區私運物品進入臺灣地區，或自臺灣地區私運物品前往大陸
    地區者，以私運物品進口、出口論，適用本條例處斷」。是
    核被告丁○○2 次自大陸地區運輸夾藏愷他命包裹來臺所為
    ，均係犯修正前毒品危害防制條例第4 條第3 項之運輸第三
    級毒品罪及懲治走私條例第12條、第2 條第1 項之準私運管
    制物品進口罪。其與丙○○、甲○○間就犯罪事實欄(一)部分
    ，與丙○○、甲○○、乙○○間就犯罪事實欄(二)部分，均有
    犯意聯絡及行為分擔，皆為共同正犯。渠等利用不知情之物
    流、報關、航空業者，自大陸地區私運扣案毒品愷他命入境
    臺灣，係屬間接正犯。又被告2 次私運管制進口之第三級毒
    品愷他命進口，均係以一行為觸犯前開2 罪名，為想像競合
    犯，均應依刑法第55條規定，各從一重之運輸第三級毒品罪
    處斷。被告所犯上開2 次運輸第三級毒品犯行，犯意各別，
    行為互殊，應分論併罰。
  (三)爰審酌被告運輸毒品之第三級毒品愷他命數量龐大，如流入
    市面，勢將加速毒品氾濫，對社會安寧及國人健康可能產生
    危害甚鉅，本應重懲，幸部分毒品於入境時即遭查扣，尚未
    對我國社會之安寧秩序及國人健康產生危害，且犯後否認犯
    行，未見悔意，併酌其犯罪之動機、目的、手段等一切情狀
    ，爰分別量處如主文所示之刑並定應執行之刑，以示懲儆。
四、沒收部分：
  (一)按毒品危害防制條例第2 條第2 項規定，毒品依其成癮性、
    濫用性及對社會危害性分為四級，並就製造、運輸、販賣、
    意圖販賣而持有、以非法方法使人施用、引誘他人施用及轉
    讓等不同品項毒品之行為，分別定其處罰。鑑於第三、四級
    毒品均係管制藥品，特於同條例第11條之1 明定無正當理由
    ，不得擅自持有，第18條第1 項後段復規定查獲之第三、四
    級毒品，無正當理由而擅自持有者，沒入銷燬之；從而，依
    同條例第18條第1 項後段應沒入銷燬之毒品，專指查獲之施
    用、持有第三、四級毒品而言；倘係查獲之製造、運輸、販
    賣、意圖販賣而持有、以非法方法使人施用、引誘他人施用
    或轉讓之第三、四級毒品，既屬同條例相關法條明文規定處
    罰之犯罪行為，即非該條項應沒入銷燬之範圍；又同條例第
    19條第1 項所定「供犯罪所用或因犯罪所得之物」，係指犯
    第4 條至第9 條、第12條、第13 條 或第14條第1 項、第2
    項之罪所用或所得之物，不包括毒品本身在內，自不得為第
    三、四級毒品之沒收依據；同條例對於查獲之製造、運輸、
    販賣、意圖販賣而持有、以非法方法使人施用、引誘他人施
    用及轉讓第三、四級毒品之沒收，並無特別規定，如其行為
    已構成犯罪，則該毒品即屬不受法律保護之違禁物，應回歸
    刑法之適用，依刑法第38條第1 項第1 款之規定沒收之（最
    高法院95年度臺上字第911 號判決意旨參照）。經查，扣案
    如附表一編號1 及附表二編號1 所示之第三級毒品愷他命經
    鑑定確屬毒品危害防制條例第2 條第2 項第3 款所規範之第
    三級毒品，有前開毒品鑑定書在卷可按，其屬違禁物品無訛
    ，依前開說明，應依刑法第38條第1 項第1 款之規定分別在
    被告所犯罪名項下諭知沒收。又鑑定時經取樣鑑驗耗用之毒
    品及犯罪事實欄(一)業經丙○○交付予不詳之人之毒品，因已
    不存在，自無庸宣告沒收，一併敘明。
  (二)復按犯前開條例第4 條至第9 條之罪者，其供犯罪所用或因
    犯罪所得之財物，均沒收之，如全部或一部不能沒收時，追
    徵其價額或以其財產抵償之，毒品危害防制條例第19條第1
    項定有明文，惟仍須以該物屬於犯人者為限，始得沒收之（
    最高法院93年度臺上字第5336號判決意旨參照）；又按共同
    正犯因相互間利用他人之行為，以遂行其犯意之實現，本於
    責任共同之原則，有關沒收部分，對於共犯間供犯罪所用之
    物，自均應為沒收之諭知（最高法院91年度臺上字第5583號
    、89年度臺上字第6946號判決可資參照）。經查，本件扣案
    如附表二編號2 、3 、4 用以分裝、夾藏愷他命之紙箱1 個
    、複寫紙及黑色膠帶共1 包、五金零件把手117 個均係被告
    與共犯丙○○、甲○○、乙○○所有供犯本件運輸第三級毒
    品犯罪所用之物，且該等物品係自大陸地區交運，足認前開
    物品均屬被告丁○○所有，均應依毒品危害防制條例第19條
    第1 項前段規定沒收。
  (三)毒品危害防制條例第19條第1 項規定「犯第四條至第九條、
    第十二條、第十三條或第十四條第一項、第二項之罪者，其
    供犯罪所用或因犯罪所得之財物，均沒收之，如全部或一部
    不能沒收時，追徵其價額或以其財產抵償之」，係刑法第38
    條第1 項第2 款、第3 款沒收之特別規定。於共同正犯，因
    其犯罪所得係合併計算，且於全部或一部不能沒收時以其財
    產抵償之，為避免執行時發生重複沒收、抵償之情形，故各
    共同正犯之間係採連帶沒收主義，於裁判時僅諭知連帶沒收
    ，不得就全體共同正犯之總所得，對各該共同正犯分別重複
    諭知沒收。是未扣案如附表一編號2 、3 所示之五金零件把
    手及紙箱，既係被告丁○○用來夾藏愷他命運輸來臺，自認
    係屬被告丁○○所有，並為方便藏放上開愷他命所用之物，
    縱未扣案，但既無證據證明業已滅失，即仍應依同條例第19
    條第1 項前段規定，併予宣告沒收，如全部或一部不能連帶
    沒收時，應與丙○○、甲○○、乙○○連帶追徵其價額，或
    以渠等財產抵償之（最高法院91年度臺上字第4149號判決意
    旨參照）。
  (四)另被告交與共犯丙○○所持用之0000000000號行動電話1 具
    （含SIM 卡1 張及電池1 顆），固亦屬被告供犯本件運輸毒
    品事宜所用，惟其申辦人係「林少君」，而非被告丁○○或
    其他共犯，且並無證據證明為渠等所有，尚難逕依毒品危害
    防制條例第19條第1 項規定予以沒收（最高法院94年度臺上
    字第4265號判決意旨參照）。
  (五)末按「犯毒品危害防制條例第4 條至第9 條、第12條、第13
    條或第14條第1 項、第2 項之罪者，其供犯罪所用之物或因
    犯罪所得之財物，均沒收之，如全部或一部不能沒收時，追
    徵其價額或以其財產抵償之，為該條例第19條第1 項所明定
    。是凡犯該條例第4 條至第9 條、第12條、第13條或第14條
    第1 項、第2 項之罪，其供犯罪所用之物或因犯罪所得之財
    物，法院於裁判時即應併為沒收之宣告，並無自由酌裁之權
    。但所謂犯運輸毒品罪所用之物，必與運輸毒品犯罪本身，
    有直接密切之關聯為限，與該犯罪無直接關係之物品，自不
    及之」，最高法院93年度臺上字第1456號判決意旨可為參照
    。經查：扣案甲○○、乙○○所有筆記本各1 本、電子磅秤
    2 個、研磨盤1 個、分裝袋1 袋等物，均不屬供本件運輸私
    運毒品犯罪所用之物，且與本件運輸毒品愷他命之犯罪並無
    直接關係，亦不得宣告沒收。
貳：無罪部分：
一、公訴意旨另以：丁○○明知愷他命係經公告列為毒品危害防
    制條例第2 條第2 項第3 款所規定之第三級毒品，不得非法
    運輸、販賣、轉讓，亦屬懲治走私條例第2 條第3 項規定公
    告之「管制物品項目及其數額」甲項第4 款所列管制進出口
    之物品，不得私運進口，竟為下列行為：
  (一)前述事實欄(一)被告丁○○自大陸運輸夾藏重約4 公斤愷他命
    之包裹來臺，由丙○○、甲○○領取後，丁○○又基於販賣
    第三級毒品愷他命之犯意，於97年12月2 日某時，在臺中市
    ○○路旁某處，以1 公克愷他命300 元之價格，販售愷他命
    1, 000公克予甲○○，供甲○○販售他人之用。再於97年12
    月2 日後某不詳時間，由丁○○聯絡毒品買方後，撥打系爭
    電話告知丙○○毒品交易對象、時地、數量及價格，由丙○○攜帶前開運送至臺中市○區○○○路1 段300 號8 樓之18
    租賃處藏放、分裝之愷他命，至臺中市某不詳地點，以數萬
    元之價格，販賣不詳重量之愷他命予某姓名年籍不詳之人1
    次（即起訴書犯罪事實欄一(三)之後半段部分），因認被告係
    涉犯毒品危害防制條例第4 條第3 項之販賣第三級毒品罪嫌
    。
  (二)丁○○與丙○○（已提起公訴）共同基於販賣第三級毒品愷
    他命、私運管制進口物品之犯意聯絡，於97年11月間某日，
    由丁○○在大陸地區某不詳地點將愷他命夾藏於狀似把手、
    數量不詳之鐵管內並裝入品名五金、收件人聯絡電話000000
    0000號、收件地址為南投縣草屯鎮○○路80之16號之快遞包
    裹內，包裹裝載後，即自大陸地區以航空快遞方式寄出，並
    順利通過海關及安檢人員之X 光機檢查，丁○○另撥打系爭
    電話通知丙○○為接貨之準備，丙○○於接獲丁○○通知2
    、3 日後另接獲不知情之送貨人員電話通知，遂至南投縣草
    屯鎮○○路80之16號簽收領得上開夾藏有約2 公斤愷他命之
    1 件快遞包裹，丙○○領得愷他命後即載往臺中縣太平市○○○街43弄6 巷12號租賃處拆裝毒品並予以測重、分裝。復
    於簽收領得上開毒品後97年11月間某不詳時間，由丁○○聯
    絡毒品買方後，撥打系爭電話告知丙○○毒品交易對象、時
    地、數量及價格，先後由丙○○攜帶前開運送至台中縣太平
    市○○○街43弄6 巷12號租賃處藏放、分裝之愷他命，至臺
    中市某不詳地點，以10萬元至數千元不等之價格，分別販賣
    1 公斤及不詳重量之愷他命予姓名年籍不詳之人2 次（即起
    訴書犯罪事實欄一(一)部分），因認被告係涉犯毒品危害防制
    條例第4 條第3 項之販賣、運輸第三級毒品罪嫌。
  (三)丁○○與丙○○共同基於運輸第三級毒品愷他命、私運管制
    進口物品之犯意聯絡，於97年11月間某日，由丁○○在大陸
    地區某不詳地點將愷他命夾藏於狀似把手、數量不詳之鐵管
    內並裝入品名五金、收件人聯絡電話0000000000號、收件地
    址為南投縣草屯鎮○○路80之16號之快遞包裹內，包裹裝載
    後，即自大陸地區以航空快遞方式寄出，並順利通過海關及
    安檢人員之X 光機檢查，丁○○另撥打行動電話門號000000
    0000號通知丙○○為接貨之準備，丙○○於接獲丁○○通知
    2 、3 日後另接獲不知情之送貨人員電話通知，遂至南投縣
    草屯鎮○○路80之16號簽收領得上開夾藏有約2 公斤愷他命
    之1 件快遞包裹，丙○○領得愷他命後即載往臺中縣太平市
    ○○○街43弄6 巷12號租賃處拆裝毒品並予以測重、分裝（
    即起訴書犯罪事實欄一(二)部分），因認被告係涉犯毒品危害
    防制條例第4 條第3 項之運輸第三級毒品罪嫌。
二、按犯罪事實應依證據認定之，無證據不得認定犯罪事實；又
    不能證明被告犯罪者，應諭知無罪之判決，刑事訴訟法第15
    4 條第2 項、第301 條第1 項分別定有明文。又事實之認定
    ，應憑證據，如未能發現相當證據，或證據不足以證明，自
    不能以推測或擬制之方法，為裁判基礎；且認定犯罪事實所
    憑之證據，其為訴訟上之證明，須於通常一般之人不致有所
    懷疑，而得確信其為事實之程度者，始得據為有罪之認定，
    倘其證明尚未達到此一程度，而有合理之懷疑存在而無從使
    事實審法院得有罪之確信時，即應由法院為諭知被告無罪之
    判決；再認定不利於被告之事實須依積極證據，苟積極證據
    不足為不利於被告事實之認定時，即應為有利於被告之認定
    ，更不必有何有利之證據（最高法院40年台上字第86號、76
    年台上字第4986號、30年上字第816 號判例參照）。另檢察
    官就被告犯罪事實，應負舉證責任，並指出證明方法，刑事
    訴訟法第154 條第2 項、第301 條及第161 條第1 項分別定
    有明文。是以，檢察官對於起訴之犯罪事實，應負提出證據
    及說服之實質舉證責任。倘其所提出之證據，不足為被告有
    罪之積極證明，或其闡明之證明方法，無從說服法官以形成
    被告有罪之心證，基於無罪推定之原則，自應為被告無罪判
    決之諭知（最高法院92年臺上字第128 號判例參照）。
三、公訴意旨認被告涉有上開罪嫌，無非係以共犯甲○○、丙○○於警詢、偵查及於本院98年度訴字第433 號案件審理中之
    證述，上開毒品鑑驗書、記事本、電子磅秤、研磨機、分裝
    袋及被告丙○○持用之0000000000號、被告甲○○持用之00
    00000000號行動電話之通聯記錄各1 份作為佐證。惟查：
  (一)關於被告於97年12月2 日某時，在臺中市○○路旁某處，以
    1 公克愷他命300 元之價格，販售愷他命1,000 公克予甲○○部分，證人丙○○於98年3 月16日偵訊時證稱：「我有讓
    甲○○路丁○○見面，但是是甲○○跟丁○○談的，印象中
    甲○○好像有談及要跟丁○○調貨的事，才猜想他們有毒品
    交易」等語（見97偵25777 號卷二第86頁），於本院98年10
    月6 日審理時證稱：「97年12月2 日收完貨後，我有找甲○○去和被告見面喝酒，但確切的日期、時間已經忘了，他們
    有拿愷他命是我後來在航警局警察跟我講我才知道」等語（
    見本院卷第114 頁反面）、98年10月21日審理時證稱：「在
    偵查中雖有向檢察官說97年12月接貨後，曾經拿1 公斤愷他
    命給丁○○，另外還出了1 次貨等事，但那時是因為警察說
    甲○○說毒品是向被告拿的，我也在場，我不想爭辯，所以
    才這樣說」、「97年12月9 日前一次收包裹，曾與甲○○、
    被告見過面，但只是喝酒聊天，甲○○、被告談什麼我不知
    道」、「97年12月9 日前一次收的愷他命包裹拆裝後，我沒
    有將愷他命交付給甲○○，警察有跟我說甲○○說他有從我
    這邊拿到1500多公克的Ｋ他命，但我當時並沒有做辯解，因
    為警察說在我家搜到那麼多毒品就算我的，所以甲○○這麼
    說我也懶得解釋，我不知道被告有無將愷他命交給甲○○」
    、「我和甲○○、丁○○見面的時間我不確定是何時，我會
    說他們有交易毒品，是警察告訴我的，實際上有沒有我不知
    道，甲○○、丁○○見面的情形我不了解」等語（見本院卷
    第13 5頁反面、第138 頁反面、第140 頁反面、第141 頁）
    ，是尚難從證人丙○○之證述，認定被告有販賣愷他命予甲○○之事實。而證人甲○○雖於98年3 月16日偵訊時證稱：
    「我以1 公克300 元的價格，向丁○○購買過1 次1,000 公
    克的愷他命，是約在臺中市○○路上交貨」等語（見97偵25
    777 號卷二第84頁），於本院98年度訴字第433 號準備程序
    時坦承：「我有跟丁○○購買毒品」等語（見98年度訴字第
    433 號卷第51頁），然於本院98年10月6 日審理時翻異前詞
    ，證稱：「丁○○並沒有賣1,545 公克之愷他命給我，98年
    3 月10日偵訊時所述，是為了推卸責任，98年12月2 日晚上
    與98年12月3 日有與一個丙○○說是「丁○○」的人見面，
    但不清楚其真實身分為何，且與到庭之被告是不同人，我在
    98年6 月4 偵訊時指認被告是要將責任推給丁○○，但我和
    丙○○並未講好要一起推卸責任給被告」等語（見本院卷第
    109 頁至第110 頁），是亦無法認定被告有販賣毒品與甲○○之事實。且本案扣案之毒品及其鑑定報告，則分別係本案
    認定犯罪事實欄一（一）、（二）（即分別為起訴書犯罪事
    實欄一(三)前半段及(四)）之犯罪事實所憑之證據，尚與起訴書
    犯罪事實欄一(一)、(二)、(三)後半段部分無關，是起訴書該部分
    所論之事實並未扣得任何毒品及鑑定報告以資佐證，則被告
    所運輸、販賣或轉讓者，究竟是否係第三級毒品愷他命？並
    無積極證據證明之。況且，關於被告究竟係於何時、何地、
    以何價格、販賣或轉讓多少數量及哪一種類之毒品、賣予何
    人、轉讓予何人？等情，均無證人即買受毒品、受讓毒品者
    之指證，亦無其他積極證據（如通訊監察譯文等）足以佐證
    。
  (二)關於被告被訴於97年11月間2 次與丙○○分別共同運輸及販
    賣愷他命部分，證人丙○○於98年3 月4 日偵訊時證稱：「
    在我知道貨物是愷他命前，丁○○就已經有先叫我去指定地
    簽收錢，但因中間有穿插丁○○單純叫我去收款、匯款的情
    形，我無法分辨該帳戶內何筆金錢是毒品交易所得。」等語
    （見97偵25777 號卷二第28頁），於本院98年10月6 日審理
    時復證稱：「被告沒有跟我交代毒品的數量及價錢，97年12
    月2 日領完包裹後，有人打系爭電話給我，叫我把愷他命拿
    到臺中的某些處所交給不詳之人，但我沒有收錢，且打電話
    給我的人是不是被告我不是很確定」等語（見本院卷第112
    頁、第11 3頁反面）、98年10月21日審理時證稱：「那時我
    是接電話，電話的人告訴我什麼時間到什麼地點交給對方，
    但沒有跟對方收錢，是否買賣我不知道。我不知道電話是誰
    打的，偵查中會說是被告，是因為電話是被告交給我的」、
    「我不知道是買賣，而且我沒有收錢，我有匯款給被告，有
    時只是去拿錢，沒有同時給毒品，沒有一手交錢一手交貨」
    、「我不知道我所收的款項是何性質，且送貨的對象與收款
    的對象不是同一人」、「追加起訴書記載被告97年11月間有
    從大陸寄藏愷他命2 公斤的包裹至南投縣草屯鎮○○路80之
    16 號 ，是由我簽收的，但那時我還不知道裡面是什麼東西
    ，97 年12 月2 日那次要去領的包裹才知道裡面是愷他命。
    收完包裹後，有將鐵管裡面的物品在臺中縣太平市○○○街
    43弄6巷12 號拆開分裝，並依撥打系爭電話之人指示將物品
    交給指定的人，但都沒有收錢。11月間只有接收過1 次包裹
    ，再來就是97年12月2 日及9 日。」、「我本身從來沒有施
    用愷他命，也不知道愷他命長什麼樣子」、「我平常就是接
    那支手機去收包裹，把包裹領回來後，拆開分裝，就依手機
    打來的指示去交付分裝後的毒品，事後也有依指示去收錢，
    再依指示去匯款，那支手機是丁○○交給我的，因為丁○○
    知道我缺錢沒有工作收入，叫我幫忙跑腿，剛開始是丁○○
    會要我幫他收錢匯款，丁○○有無打那支電話忘記了，收了
    一陣子的錢及匯款後，就有人打那支電話要我去收包裹，所
    以我有依那支電話的指示在97年11月間、12月收了三次包裹
    ，再依那支電話的指示分裝包裹內的毒品，並依指示交付毒
    品，我今日所述均實在，與之前警詢偵查中相左的地方以今
    日所述為準，如果沒有相左之前講的也是實話。」等語（見
    本院卷第133 頁、第135 頁、第136 頁、第137 頁、第138
    頁、第140 頁），可認證人丙○○雖於97年11月間即有依被
    告所交付之系爭電話指示收受包裹及分裝內容物，惟因其本
    身並無施用愷他命，故亦不知包裹內之物是否為愷他命，則
    97年11月間丙○○為被告所代收之包裹是否亦夾藏有愷他命
    或是否確含有愷他命成分，因此2 次並未扣得包裹致無從依
    鑑驗結果得知內容為何，公訴人認此2 次被告亦有運輸愷他
    命包裹來臺，已屬有疑。又丙○○雖有依撥打系爭電話之人
    指示處理交付包裹內容物、收款、匯款等事，惟其所交付之
    物是否為愷他命？相關款項是否即為買賣愷他命之價金？被
    告有無從中獲利？皆無法從證人丙○○之證詞加以認定，且
    亦無相關毒品扣案及毒品鑑定報告可資佐證，即無從認定所
    運輸、交付之物為毒品愷他命，甚至數量、品質、類別為何
    。另97年11月間並無自大陸地區運送至南投縣草屯鎮○○路
    80之16號之航空快遞包裹（重量約2 公斤至4 公斤，品名：
    五金，收件人聯絡電話0000000000號），有財政部台北關稅
    局98年10月2 日北普遞字第0981024962號函及98年10月21日
    北普遞字第0981027127號函各1 份在卷可憑（見本院卷第12
    3 頁、第147 頁），是尚難認被告有起訴書犯罪事實欄一(一)
    、(二)部分之犯行。
  (三)至證人甲○○於查獲時，固於身上扣得筆記本1 本，而檢察
    官亦據此訊問甲○○，甲○○則於偵查中坦承該筆記本係幫
    乙○○紀錄販毒愷他命價格及數量，而於97年12月3日 後，
    就是紀錄自己及乙○○的云云（見97偵25777 號卷一第81頁
    ）。惟查，觀諸該筆記本內容（詳97年度偵字第25777 號卷
    卷一第18頁至第26頁）及證人甲○○上開偵訊供述內容，均
    與檢察官起訴被告販賣愷他命予甲○○之起訴事實無關，從
    而，上開筆記本，尚難作為此部分被告犯罪之證據。
  (四)另本件固扣得甲○○所有筆記本、電子磅秤2 個、研磨盤1
    個、分裝袋1 袋等物，惟筆記本、電子秤及分裝袋之價值非
    鉅，於市面上取得甚易，且該物品之用途頗多（亦可能係被
    告為施用毒品所使用，如電子磅秤可防止購買毒品時遭訛詐
    ，或控制施用毒品之量），若無其他證據，自難僅以扣得筆
    記本、電子秤、研磨盤及分裝袋即遽而推論其必有販賣之事
    實。
  (五)綜上，檢察官所指前揭犯行，並無任何積極證據足以證明被
    告確有運輸、販賣或轉讓第三級毒品之事實，揆諸前揭說明
    意旨，基於「罪疑惟輕，利於被告」之證據法則，不能證明
    被告上述犯罪，即應為被告丁○○有利之認定，因檢察官認
    上開運輸、販賣愷他命犯行間均屬數罪，本院自應就此部分
    犯行均為無罪之諭知。
據上論斷，應依刑事訴訟法第299條第1項前段、第301條第1項，
修正前毒品危害防制條例第4 條第3 項，毒品危害防制條例第19
條第1 項前段，懲治走私條例第2 條第1 項、第11條、第12條，
刑法第2 條第1 項前段、但書、第11條、第28條、第55條、第51
條第5 款、第38條第1 項第1 款，判決如主文。
本案經檢察官吳佳美到庭執行職務。
中    華    民    國    98    年    12    月    15    日
                  刑事第八庭    審判長法  官  林惠霞
                                      法  官  呂綺珍
                                      法  官  葉藍鸚
以上正本證明與原本無異。
如不服本判決應於收受判決後10日內向本院提出上訴書狀，並應
敘述具體理由。其未敘述上訴理由者，應於上訴期間屆滿後20日
內向本院補提理由書( 均須按他造當事人之人數附繕本) 「切勿
逕送上級法院」。
                                      書記官  冒佩妤
中    華    民    國    98    年    12    月    15    日
附表一：
┌───┬───────┬───────────────────────┐
│ 編號 │   物品名稱   │                   數  量                     │
├───┼───────┼───────────────────────┤
│  1   │愷他命23包    │一、疑似愷他命1 包：經拆封檢視共計23包，分別編│
│      │              │    號A1至A23。                               │
│      │              │二、編號A1、A2：經檢視均為淡黃色晶體，外觀型態│
│      │              │    均相似，隨機抽取編號A2鑑定。              │
│      │              │(一)驗前總毛重145.95公克（包裝塑膠袋總重約2.40公│
│      │              │  克）。                                      │
│      │              │(二)編號A2：                                    │
│      │              │   1、淨重44.62 公克，取0.14公克鑑定用罄，餘44│
│      │              │      .48公克。                               │
│      │              │   2、檢出三級毒品" 愷他命" （Ketamine，又稱K │
│      │              │      他命）成分。                            │
│      │              │   3、純度68%。                               │
│      │              │(三)依據抽測純度值，推估編號A1、A2均含愷他命之驗│
│      │              │  前總純質淨重約97.61公克。                   │
│      │              │三、編號A3至A23 ：經檢視均為白色晶體，外觀型態│
│      │              │    均相似，隨機抽取編號A5鑑定。              │
│      │              │(一)驗前總毛重3745.43 公克（包裝塑膠袋總重約54.6│
│      │              │  1公克）                                     │
│      │              │(二)編號A5：                                    │
│      │              │   1、淨重545.33公克，取0.10公克鑑定用罄，餘54│
│      │              │      5.23公克。                              │
│      │              │   2、檢出三級毒品" 愷他命" （Ketamine，又稱K │
│      │              │      他命）成分。                            │
│      │              │   3、純度68%。                               │
│      │              │(三)依據抽測純度值，推估編號A3、A23 均含愷他命之│
│      │              │  驗前總純質淨重約2509.75公克。               │
├───┼───────┼───────────────────────┤
│ 2    │五金零件把手  │數量不詳（未扣案）。                          │
├───┼───────┼───────────────────────┤
│ 3    │外包裝紙箱    │數量不詳（未扣案）。                          │
└───┴───────┴───────────────────────┘
附表二：
┌───┬───────┬───────────────────────┐
│ 編號 │   物品名稱   │                   數  量                     │
├───┼───────┼───────────────────────┤
│  1   │愷他命117 包（│一、編號A1、A2經檢視均為白色細晶體，外觀型態均│
│      │經查獲之內政部│    抽取編號A1鑑定。                          │
│      │警政署航空警察│二、驗前總毛重5033.08 公克（包裝塑膠袋總重約39│
│      │局將該等117 包│    。                                        │
│      │愷他命拆驗後併│三、編號A1：                                  │
│      │為2 大包送驗）│(一)淨重2563.46 公克，取0.15公克鑑定用罄，餘克。│
│      │              │(二)檢出三級毒品" 愷他命" （Ketamine，又稱K。   │
│      │              │(三)純度約92%。                                 │
│      │              │四、依據抽測純度值，推估編號A1、A2均含愷他命之│
│      │              │    淨重約4594.44 公克。                      │
├───┼───────┼───────────────────────┤
│ 2    │五金零件把手  │117支。                                       │
├───┼───────┼───────────────────────┤
│ 3    │外包裝紙箱    │1個。                                         │
├───┼───────┼───────────────────────┤
│ 4    │複寫紙及黑色膠│共1包。                                       │
│      │帶            │                                              │
└───┴───────┴───────────────────────┘
附錄本案論罪科刑之法條：
毒品危害防制條例第4條
製造、運輸、販賣第一級毒品者，處死刑或無期徒刑；處無期徒
刑者，得併科新臺幣 2 千萬元以下罰金。
製造、運輸、販賣第二級毒品者，處無期徒刑或 7 年以上有期
徒刑，得併科新臺幣 1 千萬元以下罰金。
製造、運輸、販賣第三級毒品者，處 5 年以上有期徒刑，得併
科新臺幣 7 百萬元以下罰金。
製造、運輸、販賣第四級毒品者，處 3 年以上 10 年以下有期
徒刑，得併科新臺幣 3 百萬元以下罰金。
製造、運輸、販賣專供製造或施用毒品之器具者，處 1 年以上
7 年以下有期徒刑，得併科新臺幣 1 百萬元以下罰金。
前五項之未遂犯罰之。
懲治走私條例第12條
自大陸地區私運物品進入臺灣地區，或自臺灣地區私運物品前往
大陸地區者，以私運物品進口、出口論，適用本條例規定處斷。
懲治走私條例第2條
私運管制物品進口、出口逾公告數額者，處 7 年以下有期徒刑
，得併科新臺幣 3 百萬元以下罰金。
前項之未遂犯罰之。
第 1 項所稱管制物品及其數額，由行政院公告之。

司法院資訊處製作；財團法人民間司法改革基金會備份。
